---
title: "Trabajo Práctico 1 & 3 - IAU2"
output: html_document
---

# Instrumentos de Análisis Urbano 2 - Trabajo Práctico n°1

**Alumna:** Georgina Gorlero

En este trabajo voy a analizar las modificaciones en el uso de las bicicletas "Ecobici" del Gobierno de la Ciudad de Buenos Aires durante la pandemia por Covid-19 en el micro y macrocentro porteño.

## 1. Primer paso - Cargar los datasets.

```{r}
library(dplyr)
library(tidyverse)
library(janitor)
library(stringr)
library(sf)
library(vroom)
library(lubridate)
library(skimr)
library(ggmap)
```

Vamos a cargar los datasets que ya trabajamos previamente en el RScript "Pruebas TP1". Nos quedamos solamente con las observaciones de la segunda quincena de junio de 2019 y la de 2020 para tener una cantidad de datos manejable. 

```{r}
recorridos_2019 <- read.csv("data/recorridos_2019_jun15_30")
recorridos_2020 <- read.csv("data/recorridos_2020_jun15_30")
```
También cargamos la base de datos de los barrios de la Ciudad Autónoma de Buenos Aires. 


## 2. Segundo paso - Ordenar y procesar los datos.

Vamos a ver que información traen nuestros datos

```{r}
colnames(recorridos_2019)
```

```{r}
colnames(recorridos_2020)
```
Cuando comparamos las columnas de los datos de 2019 y 2020 vemos que son prácticamente las mismas. Podemos observar que en el dataset de 2020 las columnas domicilio pasaron a denominarse dirección. Vamos a modificarlas para que tengan el mismo nombre

```{r}
recorridos_2019 <- rename(recorridos_2019, 
                      direccion_estacion_origen = domicilio_estacion_origen,
                      direccion_estacion_destino = domicilio_estacion_destino)
```

Ya unificamos los nombres de todas las columnas en ambos datasets. Ahora podemos ver qué datos tienen nuestros datasets. 

```{r}
skim(recorridos_2019)
```
```{r}
skim(recorridos_2020)
```
Ya nos podemos ir anticipando del impacto que causó el covid en el uso de las Ecobicis viendo que la cantidad de observaciones del 2020 en relación al 2019 (41674 vs 389585)

Podemos ver también qué tipo de datos tiene cada una de las columnas y la cantidad de valores missing o nulos que hay. Vemos que la base de 2020 no tiene valores missing mientras que la de 2019 tiene una gran cantidad.

Vamos, entonces,a limpiar los valores nulos. Teniendo en cuenta que lo que más nos interesa es tener las direcciones y las coordenadas de las estaciones de origen y destino en todos los casos y que casi la totalidad de los datos que faltan son de estas variables, utilizamos el método drop_na() para realizar este procedimiento.  

```{r}
recorridos_2019 <- recorridos_2019 %>% 
                   drop_na()

skim(recorridos_2019)
```
Ahora que ya no tengo valores nulos voy a realizar una primera aproximación a los datos. Voy a ver solamente las estaciones destino, ver cuáles son los valores únicos de 2019 y cuáles de 2020.

```{r}
destinos_2019 <- recorridos_2019 %>% 
                 group_by(nombre_estacion_destino) %>% 
                 summarise(cantidad=n())
destinos_2019
```

Podemos ver que en el caso de 2019 la base tiene valores con acento que no se identifican bien, también que hay nombres con mayúsculas y otros con proper case. Vamos a pasar todos a un mismo formato para que no haya duplicados por falta de consistencia en los datos. Vamos a usar también la funcion Encoding<- para poder visualizar bien las tildes y cambiarlas por valores sin las mismas. 

```{r}
recorridos_2019$nombre_estacion_destino <- recorridos_2019$nombre_estacion_destino %>%
  str_to_title() %>% 
  str_replace_all(c("á"="a","é"="e", "í"="i", "ó"="o", "ú"="u"))



recorridos_2019$nombre_estacion_origen <- recorridos_2019$nombre_estacion_origen %>%
  str_to_title() %>% 
  str_replace_all(c("á"="a","é"="e", "í"="i", "ó"="o", "ú"="u"))
```

```{r}
#Volvemos a corroborar las estaciones destino e incorporamos las de origen

destinos_2019 <- recorridos_2019 %>% 
                 group_by(nombre_estacion_destino) %>% 
                 summarise(cantidad=n()) %>% 
                 arrange(desc(cantidad))
destinos_2019

origen_2019 <- recorridos_2019 %>% 
                 group_by(nombre_estacion_origen) %>% 
                 summarise(cantidad=n()) %>% 
                 arrange(desc(cantidad))
origen_2019
```

Ahora vemos que los datos están más prolijos. Vemos que en junio de 2019 la estación más utilizada como destino de las 385 fue la de Constitución con 4066 recorridos finalizados en sólo la segunda quincena de junio. Lo mismo sucede con el origen, aunque cambia levemente el top10, Constitución sigue liderando inicio de recorrido.



Vamos a realizar el mismo procedimiento con los recorridos de junio de 2020

```{r}
destinos_2020 <- recorridos_2020 %>% 
                 group_by(nombre_estacion_destino) %>% 
                 summarise(cantidad=n())
destinos_2020
```

Como vemos tenemos el mismo inconveniente de minúsculas y mayúsculas así como con los acentos.

```{r}
recorridos_2020$nombre_estacion_destino <- recorridos_2020$nombre_estacion_destino %>%
  str_to_title() %>% 
  str_replace_all(c("á"="a","é"="e", "í"="i", "ó"="o", "ú"="u"))



recorridos_2020$nombre_estacion_origen <- recorridos_2020$nombre_estacion_origen %>%
  str_to_title() %>% 
  str_replace_all(c("á"="a","é"="e", "í"="i", "ó"="o", "ú"="u"))
```

```{r}
#Volvemos a corroborar las estaciones destino e incorporamos las de origen

destinos_2020 <- recorridos_2020 %>% 
                 group_by(nombre_estacion_destino) %>% 
                 summarise(cantidad=n()) %>% 
                 arrange(desc(cantidad))
destinos_2020

origen_2020 <- recorridos_2020 %>% 
                 group_by(nombre_estacion_origen) %>% 
                 summarise(cantidad=n()) %>% 
                 arrange(desc(cantidad))
origen_2020
```

Con las estaciones de origen y finales corregidas podemos ver que existe una clara diferencia no solo en las cantidades de destinos u orígenes que encontramos en el dataset, sino que también en cuáles fueron las más utilizadas. En 2020 fue la Estación Pacífico la más utilizada.

Algo que notamos con respecto a las bases de 2020 y 2019 es que en una el nombre de la estación incluye el número mientras que en la otra no lo incluye, vamos a normalizarlo. Como ya tenemos una columna que nos da el número de estación, vamos a dejar solamente el nombre.

```{r}

recorridos_2020 <- recorridos_2020 %>% 
    mutate(nombre_estacion_destino = str_sub(nombre_estacion_destino,7))%>%
    mutate(nombre_estacion_origen = str_sub(nombre_estacion_origen,7))
  
```

Ahora que normalizamos los nombres de las estaciones, vamos a unificar nuestras dos bases para tener una sola. Como ultimo paso, como vimos que las coordenadas no tienen cantidad uniforme de decimales, vamos a normalizar eso también


```{r}

recorridos_2019_2020 <- rbind(recorridos_2019,recorridos_2020) %>% 
                        mutate(year=year(fecha_origen_recorrido),                                               long_estacion_origen=round(long_estacion_origen,5),
                        lat_estacion_origen=round(lat_estacion_origen,5),
                        long_estacion_destino=round(long_estacion_destino,5),
                        lat_estacion_destino=round(lat_estacion_destino,5))
  
```

Ya tenemos nuestra base lista para trabajar. 


# Instrumentos de Análisis Urbano 2 - Trabajo Práctico n°3

En este trabajo práctico vamos a visualizar los recorridos de Ecobici en la segunda quincena de junio de 2019 y 2020. Trataremos de entender el impacto del Covid-19 en el uso de las bicicletas públicas de la Ciudad.


```{r}

barrios_CABA <- st_read("data/barrios_badata.shp")
comunas_CABA <- read_sf("data/CABA_comunas.geojson")
```

Primero mapeamos las estaciones de origen y las de destino y hacemos un facet por año para identificar cambios de estaciones


```{r}
estaciones_origen_un <- recorridos_2019_2020 %>%
                        select(nombre_estacion_origen,
                               lon=long_estacion_origen,
                               lat=lat_estacion_origen,
                               year)%>%
                        unique()

estaciones_origen_un_geo <- estaciones_origen_un %>% 
                            select(nombre_estacion_origen,
                                   lon=lon,
                                   lat=lat,year)%>%
                            st_as_sf(coords=c(x="lon",y="lat"), crs=4326)

estaciones_o_resumen <- recorridos_2019_2020 %>% 
                        group_by(nombre_estacion_origen,year) %>%
                        summarise(cantidad=n())

estaciones_o_resumen <- left_join(estaciones_origen_un_geo, estaciones_o_resumen, by=c("nombre_estacion_origen","year"))

```


```{r}

bbox <- as.numeric(st_bbox(comunas_CABA))
mapa_caba <- get_stamenmap(bbox = bbox, zoom=12) 

mapa <- ggmap(mapa_caba)+
            geom_sf(estaciones_o_resumen, mapping=aes(color=cantidad),inherit.aes = FALSE) +
               labs(title = "Mapa 1.Ubicación de la estaciones de origen de Ecobici",
               subtitle = "Cantidad de estaciones correspondientes a recorridos de junio de 2019 y 2020",
               color = "Cantidad",
               caption = "Fuente: BAData") +
               scale_color_distiller(palette = "Spectral") +
               facet_wrap(~year)+ 
               theme_void() + 
               theme(plot.title = element_text(face="bold", size=15))
mapa
```

Como podemos observar hay menor cantidad de estaciones disponibles en el año 2020. Al mismo tiempo, la cantidad de  veces que se repite ...


```{r}
estaciones_destino_un <- recorridos_2019_2020 %>%
                        select(nombre_estacion_destino,
                               lon=long_estacion_destino,
                               lat=lat_estacion_destino,
                               year)%>%
                        unique()

estaciones_destino_un_geo <- estaciones_destino_un %>% 
                            select(nombre_estacion_destino,
                                   lon=lon,
                                   lat=lat,year)%>%
                            st_as_sf(coords=c(x="lon",y="lat"), crs=4326)

estaciones_d_resumen <- recorridos_2019_2020 %>% 
                        group_by(nombre_estacion_destino,year) %>%
                        summarise(cantidad=n())

estaciones_d_resumen <- left_join(estaciones_destino_un_geo, estaciones_d_resumen, by=c("nombre_estacion_destino","year"))

```


```{r}

mapa <- ggmap(mapa_caba)+
            geom_sf(estaciones_d_resumen, mapping=aes(color=cantidad),inherit.aes = FALSE) +
               labs(title = "Mapa 2.Ubicación de la estaciones de destino de Ecobici",
               subtitle = "Cantidad de estaciones correspondientes a recorridos de junio de 2019 y 2020",
               color = "Cantidad",
               caption = "Fuente: BAData") +
               scale_color_distiller(palette = "Spectral") +
               facet_wrap(~year)+ 
               theme_void() + 
               theme(plot.title = element_text(face="bold", size=15))
mapa
```

Estos mapas nos dan la pauta de que es posible que la gran mayoría de los recorridos que se hacen sean ida y vuelta. 

También podemos observar la cantidad de viajes iguales que se realizaron, es decir, de recorridos que tienen mismo origen y destino. 

```{r}
viajes_resumen <- recorridos_2019_2020 %>%
                  group_by(id_estacion_origen, id_estacion_destino,nombre_estacion_origen,nombre_estacion_destino,year) %>%
                  summarise(cantidad=n())
```
```{r}
ggplot() + 
    geom_tile(data = viajes_resumen, aes(x = id_estacion_origen, y = id_estacion_destino, fill = cantidad)) +
    scale_fill_distiller(palette = "Spectral") +
    facet_wrap(~year) +
    theme_minimal() +
    theme(plot.title = element_text(face="bold", size=15)) +
    theme(axis.title.x = element_text(face="bold", vjust=-0.5, colour="firebrick", size=12)) +
    theme(axis.title.y = element_text(face="bold", vjust=-0.5, colour="firebrick", size=12)) + 
    scale_fill_continuous(low="navajowhite3", high="darkred", breaks = c(0,200,400,600,800))+
    labs(title = "Gráfico 1. Viajes por origen y destino de Ecobicis", 
         subtitle = "Recorridos de la segunda quincena de junio 2019-2020",
         x = "Estación origen",
         y = "Estación destino",
         caption = "fuente: BAData.",
         fill = "Cantidad")
```

